【裁判字號】    89,上,1255
【裁判日期】    900921
【裁判案由】    給付製作費等
【裁判全文】
臺灣高等法院民事判決  八十九年度上字第一二五五號
      上  訴  人    甲○○
      法定代理人    江煌雄
右當事人間給付製作費等事件，上訴人對於中華民國八十九年十月二十三日臺灣臺北
地方法院八十九年度訴字第四○七四號第一審判決提起上訴，本院判決如左：
      主      文
原判決廢棄，發回臺灣臺北地方法院。
      事      實
甲、上訴人方面：
一聲明：
  (一)請求廢棄原判決。
  (二)請駁回被上訴人在第一審之訴及其假執行之聲請。
  (三)如為不利上訴人判決時，上訴人願提供擔保，請准於免為假執行。
三證據：除援用第一審所提出者外，補提：
  (一)上訴人於八十七年十一月三十日將「西門無恨」電視連續劇大陸拍攝帶交與被上
    訴人公司承包轉換系統暨後期製作之播出帶（即完成帶）與大陸系統數位帶（共
    各六十集）。臺灣播出帶及大陸系統帶，每集製作費合為新臺幣十萬元；六十集
    合計為新臺幣六百萬元，全部工作約定六個月完成，交付無瑕疵播出帶時，上訴
    人始有給付製作費之義務。
  (二)惟被上訴人之配音等製作工作，遲至八十九年五月中旬，始提供四十六集之工作
    帶供上訴人在香港試配粵語之用，但該工作帶有嚴重之對白及畫質等瑕疵，致使
    買受該劇播映權之海外各電視臺所拒收，傷害上訴人之信譽甚深。為此，上訴人
    要求被上訴人儘速補正，然被上訴人非但置之不理，反將母帶匿藏於太極影音公
    司。嗣兩造於九十年五月三十日解除契約關係，因上訴人至此並未收到任何播出
    帶，自無依承攬關係給付製作費之義務。
  (三)至於前述被上訴人所交付之工作帶，計有原音未消除、音爆、同一角色前後之配
    音員不一致、有海浪畫面卻無海浪聲音及有閃白畫面沒有效果聲音等多項瑕疵。
  (四)此外，該播出帶在臺灣、大陸及海外國語版均需字幕，惟被上訴人於解約時亦未
    為字幕工作之完成；又當初被上訴人將母帶轉換系統時，即發生損壞情形，致使
    該播出帶之畫面、色彩、光度均有嚴重瑕疵。是被上訴人在第一審之訴，顯無理
    由。
三證據：
  上證(一)：請款單。
  上證(二)：存證信函。
  上證(三)：催告函。
  聲請訊問證人陳鎮源、陳蓁蓁、黃茂山、席裕龍、葉文憲、郭文福、徐健春、王希
  華。
乙、被上訴人方面：
一聲明：上訴駁回。
二陳述：除與第一審判決記載相同者予以引用外，補稱：
  (一)關於原審是否有合法送達開庭通知與上訴人乙節，臺北高等行政法院認定稅務文
    件由管理員簽收視同送達，原審顯已合法送達。
  (二)上訴人主張之事實，除關於兩造間有承攬契約之存在及承攬報酬為六百萬元為真
    實外，其餘主張均非事實。
  (三)被上訴人之後製作業，除轉換系統外，其餘工作均需等待上訴人剪接及編劇工作
    完成方得進行，是被上訴人絕無可能同意於六個月內完成全部工作，且被上訴人
    與他人之合約，亦從無此等約定。所謂於六個月內完成僅是上訴人之主觀預期而
    已，非兩造契約之內容。雙方既無完成期限之約定，被上訴人何有工作遲延可言
    ？
  (四)按報酬，應於工作交付時給付之，無須交付者，應於工作完成時給付之。又承攬
    人完成工作，應使其具備約定之品質，無減少或滅失價值或不適於通常或約定使
    用之瑕疵，固為民法第四百九十二條所明定，惟此乃有關承攬人瑕疵擔保責任之
    規定，與承攬工作之完成無涉，倘承攬工作已完成，縱該工作有瑕疵，亦不得因
    而謂工作尚未完成，是承攬人完成或交付工作時，定作人即應給付報酬，不得主
    張工作物有瑕疵而拒付報酬。
  (五)查被上訴人確於八十八年底前，即已完成所承攬之後製工作，包括轉換系統、配
    音、配樂、配效果及合聲工作，有被上訴人公司每日工作進度表、工作室排班表
    、轉帳傳票及經上訴人簽認之工作憑單、簽收單可稽，亦有證人席裕龍、郭文福
    、葉文憲等為證。
  (六)關於上訴人於本訴訟中請求勘驗之瑕疵，如王連根角色之聲音不連戲、有海浪畫
    面卻無海浪聲音、畫面閃白、張統領角色有二個聲音等，均極易修補，惟上訴人
    就系爭工作物得主張之瑕疵修補請求權，自八十八年底至今均未曾行使，顯然已
    罹於時效，不得再行主張。
三證據：除援用第一審所提出者外，補提：
  被上證(一)：工作憑單及簽收單。
  被上證(二)：每日工作進度表及工作室排班表。
  被上證(三)：轉帳傳票。
  被上證(四)：配音對白費之收據。
  被上證(五)：月報表。
  被上證(六)：八十八年九月三日之工作憑單。
  被上證(七)：楚留香後傳之「西門無恨」第一集人物表。
  被上證(八)：經濟日報九十年八月七日剪報。
  被上證(九)：錄影帶上標籤中譯文。
  被上證(十)：藝駿國際有限公司名片。
      理      由
一按第一審之訴訟程序有重大之瑕疵者，第二審法院得廢棄原判決，而將該事件發回
  原法院。但以因維持審級制度認為必要時為限，民事訴訟法第四百五十一條第一項
  定有明文。
二次按「言詞辯論日期當事人之一造不到場，限於該當事人已於相當時期受合法之傳
  喚，始可依到場當事人之聲請，由其一造辯論而為判決」，又「：：是被上訴人既
  係因未受合法通知致未到場應訴，第一審法院遽依上訴人之聲請，准由其一造辯論
  而為判決，其訴訟程序，自有重大瑕疵」，有最高法院十八年度上字第二一二二號
  、六十九年度台上字第三七五二號判例可資參照。
三經查上訴人之住所為臺北市○○區○○里○鄰○○○路○段一七三號十四樓之三，
  有戶籍謄本附於原審卷第二十頁可稽。惟原審法院於八十九年十月十七日之言詞辯
  論通知書之寄送地址載為臺北市松山區○○○路○段一七三號十四樓「之３」，但
  「之３」二字為手繕書寫（原審卷第十四頁），依被上訴人於起訴狀所載上訴人之
  住居所為「臺北市松山區○○○路○段一七三號十四樓」（見原審卷第五頁），則
  原審送達地址原應依被上訴人起訴狀所載地址送達，俟被上訴人於八十九年十月十
  七日當庭提出上訴人之戶籍謄本，原審始知上訴人之地址為臺北市松山區○○○路
  ○段一七三號十四樓之三，參酌上開送達證書上載送達時間為八十九年九月二十九
  日（見原審卷第十四頁）及上訴人之民事庭通知書上載受通知人姓名地址為臺北市
  松山區○○○路○段一七三號十四樓（見本院第二一五頁），顯上開「之３」係送
  達後所為。上訴人之住所為臺北市松山區○○○路○段一七三號十四樓之三，乃原
  審以臺北市松山區○○○路○段一七三號十四樓（該戶另有其人居住見本院卷第二
  三八頁）誤為上訴人之住所為送達，顯未受合法通知。從而，原審法院遽依被上訴
  人之聲請，准其一造辯論而逕為判決，揆諸前揭判例說明，其訴訟程序自屬有重大
  之瑕疵，基此所為之判決，亦屬違背法令。至於被上訴人所提臺北高等行政法院認
  定稅務文件由管理員簽收視同送達一節，固非無據，惟其前提要件亦須當事人之住
  址記載無訛，核與本件情形並不相符，故被上訴人之主張，並不足採。從而，為維
  持審級制度，自有將本事件發回原審法院更為裁判之必要。爰不經言詞辯論判決如
  主文所示。
據上論結，本件上訴為有理由，依民事訴訟法第四百五十一條第一項、第四百五十三
條，判決如主文。
中      華      民      國    九十      年      九      月    二十一    日
                              民事第一庭
                                  審判長法  官  洪  仁  嘉
                                        法  官  顧  錦  才
                                        法  官  湯  美  玉
右正本係照原本作成。
如不服本判決，應於收受送達後二十日內向本院提出上訴書狀，其未表明上訴理由者
，應於提出上訴後二十日內向本院補提理由書狀（均須按他造當事人之人數附繕本）
上訴時應提出委任律師或具有律師資格之人之委任狀；委任有律師資格者，另應附具
律師及格證書及釋明委任人與受任人有民事訴訟法第四百六十六條之一第一項但書或
第二項（詳附註）所定關係之釋明文書影本。
中      華      民      國    九十      年      九      月    二十四    日
                                        書記官  王  敬  端
附註：
民事訴訟法第四百六十六條之一（第一項、第二項）：
對於第二審判決上訴，上訴人應委任律師為訴訟代理人。但上訴人或其法定代理人具
有律師資格者，不在此限。
上訴人之配偶、三親等內之血親、二親等內之姻親，或上訴人為法人、中央或地方機
關時，其所屬專任人員具有律師資格並經法院認為適當者，亦得為第三審訴訟代理人
。


司法院資訊處製作；財團法人民間司法改革基金會備份。
